【裁判字號】    93,上易,89
【裁判日期】    921210
【裁判案由】    業務侵占
【裁判全文】
臺灣高等法院臺中分院刑事判決                      九十三年度上易字第八九號
    上  訴  人
    即  被  告  甲○○
右上訴人，因被告業務侵占案件，不服臺灣彰化地方法院九十二年易字第一一五八號
，中華民國九十二年十二月十日第一審判決（起訴案號：臺灣彰化地方法院檢察署九
十二年度偵字第五二三一號）提起上訴，本院判決如左：
    主      文
上訴駁回。
    事實及理由
一、本案經本院審理結果，認第一審判決以上訴人即被告（下稱被告）甲○○，意圖
    為自己不法之所有，而侵占對於業務上所持有之物，量處有期徒刑十月，經核其
    認事用法及量刑均無不當，應予維持，並引用第一審判決書記載之事實、證據及
    理由（如附件）。
二、被告提起上訴略稱：其非從事仲介為業，並非從事業務之人，且買賣之系爭土地
    嗣已分割完畢，並非其不辦理過戶手續云云。惟按，刑法上所謂業務，係以事實
    上執行業務者為標準，即指以反覆同種類之行為為目的之社會活動而言，執行此
    項業務，縱令欠缺形式上之條件，但仍無礙於業務之性質（參照最高法院四十五
    年台上字第一四六二號判例意旨），本件被告既受證人蔡西淵委託處理本件土地
    買賣等事宜，且未委託其他代書製作契約，而由被告親自製作買賣契約，並收受
    價金等，此據證人蔡西淵於偵查中指稱甚詳在卷（參見他字卷六六頁），並為被
    告所是認，則原審認定其係從事業務之人，自無不當。再者，依該筆土地另一所
    有權人之繼承人楊朝福於偵查中證詞，該土地原先雖同意出賣，嗣因繼承之問題
    未能順利而不賣，並未簽約收受價金云云（參見偵查卷二六頁），而黃奇尊亦已
    返還原先收受價金，可見該買賣應已解除，則該土地何時分割完畢，核與被告所
    涉本案侵占罪，自屬無關，是被告於本院所提分割資料，難以據為被告有利之認
    定。又被告於偵審中均供認有收受本案之價金，挪作他用等情在卷（參見他字卷
    三七頁、四四頁背面），益見被告確有業務侵占之犯行，至為顯明，此外，被告
    在本院並未提出其他有利之證據及辯解，是其上訴核為無理由，應予駁回。
據上論斷，應依刑事訴訟法第三百七十三條、第三百六十八條，判決如主文。
本案經檢察官乙○○到庭執行職務
中      華      民      國  九十三    年      二      月    二十七    日
                                臺灣高等法院臺中分院刑事第二庭
                                      審判長法  官  羅  禮  政
                                            法  官  陳  欣  安
                                            法  官  蔡  聰  明
右正本證明與原本無異。
不得上訴。
                                            書記官  郭  振  祥
中      華      民      國      九十三   年       二      月   二十七   日
刑法第三百三十六條：
對於公務上或因公益所持有之物，犯前條第一項之罪者，處一年以上七年以下有期徒
刑，得併科五千元以下罰金。
對於業務上所持有之物，犯前條第一項之罪者，處六月以上五年以下有期徒刑，得併
科三千元以下罰金。
前二項之未遂犯罰之。
                                                                        Ｒ
臺灣彰化地方法院刑事判決                        九十二年度易字第一一五八號
    公  訴  人  臺灣彰化地方法院檢察署檢察官
    被      告  甲○○  男  五十六歲（民國○○○年○月○○日生）
                        住彰化縣大村鄉○○村○○路十號之四三
                        身分證統一編號：Ｎ一0000000號
右列被告因侵占案件，經檢察官提起公訴（九十二年度偵字第五二三一號），本院依
簡式審判程序判決如左：
    主  文
甲○○意圖為自己不法之所有，而侵占對於業務上所持有之物，處有期徒刑拾月。
    事  實
一、甲○○平日以仲介土地買賣為業，為從事業務之人。緣民國八十八年三月間，蔡
    西淵代理其子丙○○，委託甲○○向黃奇尊購買其所有坐落彰化縣和西段第二七
    六地號，應有部分五七六分之三之土地，及向鍾楊國田之法定代理人楊朝福購買
    鍾楊國田所有坐落同地號，應有部分四三二分之一之土地。經黃奇尊與楊朝福同
    意出售後，蔡西淵即於同年三月二十五日、四月六日，分別給付買賣價金新台幣
    （下同）五十萬元及四十五萬一千元予甲○○，委由甲○○代轉交賣方，並於同
    年五月十二日再交付土地增值稅十六萬元予甲○○以辦理土地所有權移轉登記手
    續，嗣甲○○即先轉交三十五萬元予黃奇尊，而鍾楊國田部分則因鍾楊國田死亡
    而繼承人尚未辦妥繼承登記故未交付。嗣因該筆土地在法院辦理裁判分割之過程
    中，部分共有人應有部分過小致地政機關無法在地籍圖上將分割後所得之土地範
    圍標出，致分割過程出現困難而稍有停頓，而蔡西淵又向甲○○表示，如果黃奇
    尊、鍾楊國田分割所得之土地不在丙○○所分得之土地旁，即不願購買黃奇尊、
    鍾楊國田之應有部分，甲○○遂於同年七、八月間向黃奇尊索回原已給付之價金
    三十五萬元，並表示待土地分割完成後再行交付。嗣甲○○竟於同年八、九月間
    某日起基於為自己不法所有之意圖，將其持有蔡西淵交付，由其保管之買賣價金
    共九十五萬一千元及土地增值稅十六萬元，以變易持有為所有之意思悉數侵占入
    己，供自己花用殆盡。嗣因蔡西淵向甲○○詢問買賣進行狀況，並要求解除買賣
    契約及返還買賣價金，甲○○始向蔡西淵坦承上情。
二、案經丙○○告訴臺灣彰化地方法院檢察署檢察官偵查起訴。
    理  由
一、訊據被告甲○○對於右揭犯罪事實坦承不諱，核與證人蔡西淵、黃奇尊及楊朝福
    於偵查中所證述之情節相符，並有不動產買賣契約書影本二份、土地登記謄本一
    份附卷可稽，足徵被告之自白與事實相符，本案事證明確，被告犯行足堪認定。
二、核被告甲○○所為，係犯刑法第三百三十六條第二項之業務侵占罪。起訴檢察官
    疏未注意被告平日以仲介土地買賣為業，為從事業務之人，遽引刑法第三百三十
    五條第一項（起訴書誤載為第三百三十六條第一項）之普通侵占罪提起公訴，容
    有未洽，惟其本屬同一社會基本事實，本院應得依法變更起訴法條。然此部分業
    經蒞庭檢察官於本院審理時表示起訴法條引用失當，並確認被告所犯應構成前揭
    業務侵占罪，本院已毋庸再依刑事訴訟法第三百條予以變更起訴法條，僅此敘明
    。爰審酌被告侵占金額非微，且迄未償還侵占款予被害人丙○○，惟其犯後坦承
    犯行，態度尚稱良好暨其智識程度，犯罪之動機、目的、手段等一切情狀，量處
    如主文所示之刑。
據上論斷，應依刑事訴訟法第二百七十三條之一第一項、第二百九十九條第一項前段
，刑法第三百三十六條第二項，罰金罰鍰提高標準條例第一條前段，判決如主文。
本案經檢察官陳德芳到庭執行職務。
中      華      民      國    九十二    年     十二     月      十      日
                                臺灣彰化地方法院刑事第三庭
                                    法      官     紀  佳  良
右正本證明與原本無異。
如不服本判決，應於判決送達後十日內，向本院提出上訴狀( 須附繕本 )。
告訴人或被害人對於判決如有不服具備理由請求檢察官上訴者，其上訴期間之計算係
以檢察官收受判決正本之日期為準。
                                    法院書記官     陳  鍚  威
中      華      民      國    九十二    年     十二     月     十一     日
附錄本案論罪科刑法條：
刑法第三百三十六條第二項
對於業務上所持有之物，犯前條第一項之罪者，處六月以上五年以下有期徒刑，得併
科三千元以下罰金。


司法院資訊處製作；財團法人民間司法改革基金會備份。
